臺灣板橋地方法院民事判決　　　　　　 100年度訴字第1950號
原　　告　王淑媛
被　　告　游榮三
上列當事人間因本院99年度簡字第2875號妨害名譽案件，原告提
起附帶民事訴訟請求侵權行為損害賠償事件（本院99年度簡附民
字第318號），經本院刑事庭裁定移送前來，本院於民國100年12
月20日言詞辯論終結，判決如下：
    主      文
被告應給付原告新臺幣壹萬元，及自民國九十九年八月十七日起
至清償日止，按年息百分之五計算之利息。
被告應以二X二之字體書寫附表所示之道歉啟事內容，一份以Ａ4
紙張書寫後交原告收執，另一份以A3紙張書寫後，張貼於新北市
○○區○○路七巷十弄二十八號自力堅雜貨店門口明顯處公告六
十日。
原告其餘之訴駁回。
訴訟費用由被告負擔二分之一，餘由原告負擔。
本判決第一項得假執行；但被告如以新臺幣壹萬元為原告預供擔
保，得免為假執行。
原告其餘假執行之聲請駁回。
    事實及理由
一、原告主張：原告為被告之弟媳，於民國97年1月24日下午4時
    57分，在新北市○○區○○路7巷10弄28號自力堅雜貨店內
    ，被告與原告之夫游信興因故發生口角，被告竟以「G掰某
    」、「G掰嘴」（臺語）等語辱罵原告，足以貶損原告之名
    譽。而被告所涉妨害名譽犯行，業經臺灣板橋地方法院檢察
    署檢察官以98年度偵續字第511號提起公訴，復經本院99年
    度簡字第28 75號判決被告犯公然侮辱罪，處罰金6000元（
    現由本院100年度簡上字第466號上訴審審理中）。被告不法
    侵害原告權益，致原告內心之陰影至今仍揮之不去，原告無
    時無刻遭鄰人指指點點，身心所受精神傷害之深，非外人所
    能體會。爰依民法第184條第1項前段、第195條第1項規定侵
    權行為損害賠償請求權，請求被告賠償非財產上損害及回復
    名譽之適當處分，並聲明：(一)被告應給付原告新臺幣20萬元
    ，及自起訴狀繕本送達翌日起至清償日止，按年息5%計算之
    利息。(二)被告應以2X2之字體書寫如附表所示道歉啟事內容
    ，一份以Ａ4紙張書寫後交原告收執，另一份以A3紙張書寫
    後，張貼於新北市○○區○○路7巷10弄28號自力堅雜貨店
    門口明顯處公告60日。(三)第一項聲明願供擔保請准宣告假執
    行。
二、被告則以：當時伊是喃喃自語面對母親游馬秋分說出「G掰
    某」、「G掰嘴」等語，並未指名道姓，亦非針對母親游馬
    秋分，原告當時不在場，且原告之夫游信興故意站在伊背後
    鼓譟煽動誆稱：「游榮三騙游馬秋分簽名背書代替還債」、
    「侵吞游淑卿（亡）遺產、辱罵游淑卿討客兄，吃符水拒絕
    伊設靈堂」、「游信興替游榮三還債」、「50幾歲男人還要
    牽連80幾歲老母」、「影射侵吞公款」等故意侮辱被告，致
    使被告喃喃自語面對母親說出上開言詞，被告根本毫無故意
    可言，又從當場「G掰嘴」之語意根本與遠在花蓮之原告扯
    不上任何關係等語置辯。並聲明：(一)原告之訴及假執行之聲
    請均駁回。(二)如受不利之判決，願供擔保請准宣告免為假執
    行。
三、被告涉及公然侮辱刑事責任部分，業經本院以99年度簡字第
    2875號判處罰金6000元，如易服勞役，以1,000元折算1日（
    尚未確定）。
四、原告主張之前揭事實，業據其提出本院99年度簡字第2875號
    刑事判決為證，被告雖以前揭情詞置辯，然查：
(一)被告於97年1月24日下午4時57分許，在新北市○○區○○路
    7 巷10弄28號其母親游馬秋分所開設之「自力堅雜貨店」內
    ，與原告之夫游信興爭執中，被告以「G掰某」、「G掰嘴」
    等語辱罵原告之情，業經證人游信興於本院99年度簡字2875
    號案件調查中，證人游信興證稱:當天在母親所開設之雜貨
    店，母親請伊叫衛生紙，伊正撥打電話與廠商洽談中，被告
    進來就表示電話是被告的，不讓伊打，接下來被告就拿1份
    文件要媽媽蓋章，被告說「印章拿來」，也有說「G掰某」
    、「G掰嘴」等語，被告應該是對伊說，當時伊與被告在店
    內吵等語，核與被告於同次期日陳稱:當天的情形是因為另
    案伊擔任母親之訴訟代理人，伊只是將狀紙打好請母親蓋章
    ，當時伊是面對母親請母親簽狀紙，游信興罵伊騙母親去銀
    行，偷領伊妹妹的錢，一直侮辱伊，並在背後罵伊，當時伊
    被游信興罵的忍無可忍就說了「G掰某」、「G掰嘴」等語（
    見本院刑事99年度簡字第2875號卷99年10月29日訊問筆錄）
    ，就被告當日確實與游信興因故爭執後，口出「G掰某」、
    「G掰嘴」之言，核堪認定。
(二)又被告雖稱當時原告並未在場，伊是喃喃自語說出「G掰某
    」、「G掰嘴」，並未指名道姓；且伊平常說話就是這樣的
    習慣，不是故意云云。惟查，「某」以台語表達即為「太太
    」、「妻子」之意，本件被告係與原告之夫游信興爭吵中為
    「G掰某」、「G掰嘴」之言，當時在場人為被告、游信興及
    其等母親游馬秋分，且被告稱不是在罵媽媽游馬秋分，媽媽
    年紀那麼大了不可能是「某」等語（見本院卷第47頁反面）
    ，堪認被告所為「G掰某」、「G掰嘴」之語，係直指游信興
    之妻，為針對原告之言語。參以被告於本院行準備程序中稱
    :伊是對著母親在抱怨游清源、游榮川、游信興他們娶了老
    婆後，3位媳婦中有1位特別愛講八卦，左右鄰居沒事來串門
    子，媳婦講給鄰居聽，這些鄰居又來講媽媽，伊是在抱怨這
    些事情等語（見本院卷第47頁反面），足徵被告於口出「G
    掰某」、「G掰嘴」之際，確有辱罵他人之意，非僅係說話
    習慣之表達，是被告確實有以「G掰某」、「G掰嘴」對原告
    個人人格抽象嘲弄之意，已足減損社會上對原告人格之評價
    及名譽，原告主張被告侵害其名譽權之事實，堪信為真。
四、按故意或過失，不法侵害他人之權利者，負損害賠償責任。
    又不法侵害他人之身體、健康、名譽、自由、信用、隱私、
    貞操，或不法侵害其他人格法益而情節重大者，被害人雖非
    財產上之損害，亦得請求賠償相當之金額。其名譽被侵害者
    ，並得請求回復名譽之適當處分，民法第184條、第195條第
    1 項分別定有明文。其回復名譽之處分，性質上屬於損害賠
    償之回復原狀，其回復之方法及範圍，自應斟酌損害之侵權
    方法、名譽受損之程度等因素，為適當之處分。原告主張被
    告故意不法侵害其名譽，依上開規定，自得請求被告負損害
    賠償責任，洵為正當。茲就原告請求被告賠償非財產上之損
    害賠償20萬元，及回復名譽之方法，分述如下：
(一)原告請求被告賠償其非財產上之損害部分：被告於母親游馬
    秋分開設之自力堅雜貨店，以「G掰某」、「G掰嘴」等語辱
    罵原告，依一般社會通念，足以對原告之人格評價、社會地
    位，造成負面、貶抑之評價，而毀損原告之名譽，其主觀上
    確屬對他人人格評斷之貶抑，原告精神上遭受痛苦應堪認定
    。本院審酌被告於雜貨店內妨害原告名譽，在場人為被告、
    原告之夫游信興及游馬秋分，原告未在場，及原告為大專肄
    業，目前擔任家管；被告高中畢業，目前無收入等情（見本
    院卷第47頁反面、第81頁反面），並參酌卷附兩造財產資料
    明細即被告名下有土地、房屋、汽車及投資數筆，及原告名
    下有房屋、土地、汽車及多筆投資等一切情狀，認原告請求
    10,000元之非財產上損害賠償為允適，逾此部分之請求洵非
    有據。
(二)原告請求回復名譽之適當處分部分：原告請求被告應將如附
    表所示之道歉啟事，以2X2之字體書寫如民國100年11月14日
    民事陳報狀所附道歉啟事內容，一份以Ａ4紙張書寫後交原
    告收執，另一份以A3紙張書寫後，張貼於新北市○○區○○
    路7巷10弄28號自力堅雜貨店門口明顯處公告60日之方式以
    回復其名譽，本院審酌被告係於自力堅雜貨店內以言詞方式
    妨害原告名譽，原告上開請求回復原狀之方法，應為必要且
    適當，亦不違反比例原則，原告該部分之請求為有理由，應
    予准許。
五、綜上所述，被告於前揭時、地為上開不法之言論，業已侵害
    原告之名譽權，原告依侵權行為之規定，請求:(一)被告給
    付原告10,000元之精神慰撫金，及自99年8月17日起至清償
    日止，按年息百分之5計算之利息。(二)被告應將如附表所
    示之道歉啟事，以2X2之字體書寫如附件所示道歉啟事內容
    ，一份以Ａ4紙張書寫後交原告收執，另一份以A3紙張書寫
    後，張貼於新北市○○區○○路7巷10弄28號自力堅雜貨店
    門口明顯處公告60日之方式為有理由，應予准許；逾此部分
    之請求，非有理由，應予駁回。
六、兩造均陳明願供擔保，聲請宣告假執行及免為假執行。就原
    告勝訴部分，因所命給付金額未逾50萬元，爰依民事訴訟法
    第389條第1項第5款規定，依職權宣告假執行，而毋待原告
    供擔保，並另就被告之聲請酌定相當之擔保金額准許之。就
    原告敗訴部分，其訴既經駁回，假執行之聲請即失所附麗，
    應併予駁回。
七、本件事證已臻明確，兩造所為之其他主張、陳述並所提之證
    據，經審酌後，認均與本件之結論無礙，不再一一論述，併
    予敘明。
八、訴訟費用負擔之依據：民事訴訟法第79條（惟依刑事訴訟法
    第504 條第2 項規定，經刑事庭移送前來部分免納裁判費，
    故兩造均無庸負擔附帶民事訴訟移送裁定移送部分之裁判費
    ）。
中    華    民    國   100    年    12    月    30    日
                  民事第二庭  審判長法  官  張紫能
                                    法  官  吳振富
                                    法  官  黃繼瑜
以上正本係照原本作成
如對本判決上訴，須於判決送達後20日內向本院提出上訴狀。如
委任律師提起上訴者，應一併繳納上訴審裁判費。
中    華    民    國    100    年   12    月    30    日
                                    書記官  林珊慧
附表：
┌───────────────────────────┐
│本人:游榮三「道歉啟事」                               │                                    │
│本人游榮三於新北市○○區○○路7巷10弄28號自力間食品雜 │
│貨店，乘弟媳王淑媛不在場之際，以粗俗不雅「G掰某」、「G│
│掰嘴」詆毀鄙視女性言詞侮辱，造成弟媳王淑媛名譽及實質傷│
│害，板橋地方法院檢察署偵結起訴，業經刑事判決及民事賠償│
│在案，本人游榮三特此向王淑媛致歉，今蒙寬諒保證今後絕不│
│再犯，如再有類似詆毀鄙視女性不當言詞情事發生，本人願無│
│條件負一切賠償之責外願另受兩性處遇認知教育。          │
│                                                      │
│此致    弟媳王淑媛                                    │
│                                                      │
│                                   道歉人:游榮三      │
│                                                      │
│中     華     民     國        年         月        日│
└───────────────────────────┘